臺灣高等法院刑事裁定
111年度抗字第1531號
抗  告  人  
即  被  告  魏榜首




上列抗告人因聲請法官迴避案件，不服臺灣桃園地方法院中華民
國111年9月6日裁定（111年度聲字第2520號），提起抗告，本院
裁定如下：
    主  文
抗告駁回。                                             
    理  由
一、原裁定意旨略以：抗告人即被告魏榜首（下稱被告）以臺灣
    桃園地方法院(下稱桃園地院)110年度訴字第240號違反毒品
    危害防制條例案件，於民國111年7月25日、8月15日審理時
    ，審判長法官(下稱審判長)在證人詹盛烘、古豐灯行交互詰
    問及訊問之過程中，不斷告知證人具結後倘有虛偽不實之陳
    述，將受偽證罪處罰，且於辯護人反詰問證人古豐灯時，阻
    止辯護人及暗示公訴檢察官提出異議，執行職務顯有偏頗之
    虞為由，聲請迴避。惟證人供述之憑信性，本屬交互詰問制
    度或法院依職權訊問之主要目的，詰問或訊問者當可對證人
    供述有違日常生活經驗、論理法則、對待證事實之關鍵問題
    未予正面回應或顧左右而言他之處，抑或依現有卷證資料所
    示，顯可懷疑其當庭所證述之內容有閃避、迴護、隱匿等情
    ，詳予追問究底，詰之隱諱不明處，此乃法院本諸發見真實
    原則下，究明該證人供述可信性之必然結果，縱令法官訊問
    該證人之用詞、語調、態度等有所微訾，被告尚不得僅因其
    對於法官之訊問方法有所不滿，主觀臆測該法官執行審判職
    務即有偏頗之虞。又證人具結後本應有據實陳述之義務，法
    官本得依職權訊問時，提醒證人倘若未據實將受偽證罪之處
    罰，自屬審判長依法於審理期日指揮訴訟之權限範疇。該案
    審判長為確認證人詹盛烘、古豐灯作證內容之憑信性，本諸
    合理懷疑，詳予盤查究問，告知證人如恐陳述將導致自己受
    刑事追訴或處罰，可拒絕作證，如同意作證，則應據實陳述
    ，否則有偽證罪責等法律上權利與義務，並非對被告進行不
    公平審判之具體事實，亦難認審判長於執行職務有偏頗之虞
    。聲請意旨以非屬審判長與被告具有故舊、恩怨關係，且一
    般人通常亦不致於對法官能否為公平之裁判產生疑慮之情形
    ，聲請迴避，為無理由，應予駁回等語。
二、抗告意旨略以：審判長不應立於控訴地位，驅使檢察官於辯
    護人行反詰問時聲明異議，且證人之證述是否可信或存在矛
    盾，對於案件犯罪事實之評價至關重要，竟由審判長不斷闡
    明證人證述內容與偵查供述有違，恐涉犯偽證罪嫌，明顯對
    證人證述之內容產生關鍵性干預，訴訟指揮不當，即執行職
    務顯有偏頗之虞等語。
三、按法官有刑事訴訟法第17條以外之情形「足認其執行職務有
    偏頗之虞者」，當事人得聲請法官迴避，刑事訴訟法第18條
    第2款固定有明文。然所謂偏頗之虞，係指以一般通常之人
    所具有之合理觀點，對於該承辦法官是否為公平之裁判，均
    足產生懷疑，且此種懷疑之發生，存有其客觀原因，而非僅
    出於當事人自己主觀之判斷。且依同法第19條第2項前段規
    定，同法第18條第2款情形，如當事人已就該案件有所聲明
    或陳述，亦不得聲請法官迴避。
四、經查，聲請意旨所指審判長告知證人倘因前後證言不符，經
    認有具結後證述不實之情形，可能成立偽證罪等語，乃法律
    規定證人真實陳述義務之告知。且關於證人記憶不清之事項
    ，為喚起其記憶之必要，或證人為與先前不符之陳述時，即
    使在主詰問程序中，亦為禁止誘導詰問之例外；反詰問更於
    必要時，得為誘導詰問；又反詰問應就主詰問所顯現之事項
    及其相關事項或為辯明證人、鑑定人之陳述證明力所必要之
    事項行之；審判長於證人經當事人、鑑定人詰問完畢後，得
    為訊問，以上為刑事訴訟法第166條之1第3項第3款、第6款
    ，第166條之2，第166條之6第2項所明定。此外，審判長認
    當事人、代理人或辯護人詰問證人、鑑定人有不當者，得以
    限制或禁止，亦有同條第167條規定可憑。是以審判長在辯
    護人反詰問過程中，為確認詰問範圍、辨明有無不當詰問情
    事，而詢問當事人及辯護人意見；及其訊問證人時，告知證
    人陳述前後供述有異，與偽證罪責規定，均屬法院指揮訴訟
    與對證人訊問方法之範疇。聲請意旨以證人在審判長訊問時
    ，經告知偽證罪責後，就先後供述不符之謹慎思考，係受審
    判長基於預斷偏見所為誘導（詳迴避聲請狀第3頁）；並指
    審判長在辯護人反詰問程序中之訴訟指揮，係破壞聽審中立
    之舉（詳迴避聲請狀第4頁），核屬對於法院指揮訴訟與訊
    問方法之主觀不滿，而非一般通常合理懷疑公平裁判之客觀
    事實，自與刑事訴訟法第18條第2款之規定不符。原審本於
    同前認定，並依聲請書所請，調閱法庭錄音進行勘驗（見原
    審卷第105頁至第117頁）作為裁定附件，已詳述其認定依據
    與駁回聲請之理由，核無不合。又被告於111年8月15日該案
    言詞辯論後之同日夜間，遞狀聲請法官迴避（見原審卷第5
    頁）；復於111年9月6日宣判後之同年月19日提起本件抗告
    （見本院卷第27頁），因案件已經辯論終結，所聲請迴避之
    法官在訴訟程序上亦無應為之行為，顯失迴避實益。被告仍
    執前詞，指摘原裁定不當，其抗告為無理由，應予駁回。
據上論斷，應依刑事訴訟法第412條，裁定如主文。
中　　華　　民　　國　　111 　年　　10　　月　　31　　日
                  刑事第六庭    審判長法　官  劉方慈
　　　　　　　　　　　　　　　　　　　法　官  許曉微
　　　　　　　　　　　　　　　　　　　法　官  蕭世昌
以上正本證明與原本無異。
不得再抗告。
                                      書記官　吳建甫
中　　華　　民　　國　　111 　年　　10　　月　　31　　日